【裁判字號】    90,上更(一),575
【裁判日期】    900828
【裁判案由】    妨害家庭
【裁判全文】
臺灣高等法院刑事判決                            九十年度上更(一)字第五七五號
    上  訴  人  臺灣臺北地方法院檢察署檢察官
    被      告  乙○○
    選任辯護人  劉智園
                洪菁黛
右上訴人，因被告妨害家庭案件，不服台灣台北地方法院八十五年度訴字第一二五九
號，中華民國八十六年四月九日第一審判決（起訴案號：台灣台北地方法院檢察署八
十四年度偵續字第三三一號）提起上訴，經判決後，由最高法院發回更審，本院判決
如左：
    主  文
原判決關於略誘部分撤銷。
乙○○連續略誘未滿二十歲之男子，脫離其他有監督權之人，處有期徒刑壹年貳月。
    事  實
一、乙○○與其妻甲○○（現已離婚），育有長子彭子恆（民國八十年三月九日生）
    、次子彭得恆（八十二年二月十五日生）。雙方因感情不睦，處於離婚邊緣，乙
    ○○為剝奪甲○○對孩子之監護，基於概括之犯意，於八十三年六月二十六日，
    以赴美進修帶長子彭子恆至機場送行之機會，私將年僅三歲之彭子恆帶往美國，
    八十三年十二月十七日一度入境，旋於八十四年一月二十日下午三時許，至褓姆
    陳蘇靜江家中以帶次子彭得恆看醫生為藉口，將彭得恆帶走，同日搭機將時年僅
    三歲餘及二歲之稚子彭子恆、彭得恆出境至美國，使彼等脫離母親甲○○之監護
    ，至八十五年五月十二日始攜子返國。
二、案經被害人甲○○告訴，由台灣台北地方法院檢察署檢察官偵查起訴。
    理  由
一、訊據被告乙○○矢口否認略誘之犯行，辯稱：我帶二個孩子到美國，是要他們學
    英文，且有與太太甲○○商量過，現法院已判決孩子歸我監護，我無略誘孩子之
    故意及行為云云。
二、然查：
（一）右揭被告乙○○於八十三年六月二十六日赴美進修，臨行之際以長子彭子恆隨
      行送機為由，欺騙其妻甲○○，私將年僅三歲之彭子恆帶至美國；復於八十四
      年一月二十日下午三時許，至媬姆陳蘇靜江住處，以赴醫求診為由，騙走二歲
      次子彭得恆，將彭子恆、彭得恆帶往美國。刻意瞞騙甲○○，未告知甲○○幼
      子二人赴美事宜，以詐騙手段，將二幼子脫離甲○○之監護，阻撓甲○○行使
      親權，迭據告訴人甲○○於偵審中指述綦詳。
（二）被告乙○○於偵查中已坦承帶小孩去美國，沒有告訴甲○○（見偵續卷第一一
      四頁背面），於原審自白稱：因我和甲○○及她家人都沒話說，所以帶兒子到
      美國，沒有告訴她（見原審卷(一)第一五五頁背面），我太太不同意伊將孩子帶
      往美國（同上卷第二十九頁反面、第一五五頁反面）。被告對長子彭子恆部分
      ，另供述我是到機場中途決定帶小孩去（見偵續字卷第一一四頁反面），次子
      彭得恆部分，稱我在車站回家發現甲○○不在，才決定帶兒子去美國（見原審
      卷第一八○頁）。證人即褓姆陳蘇靜江之夫陳靖宇證稱：是告訴人甲○○委託
      其帶小孩，通常告訴人下午五時多來接小孩，當天下午二點多，被告來接小孩
      等語（見同上偵卷第六十二頁）。與告訴人所訴之情節大致相符合。雖被告稱
      臨時決定帶小孩去美國，然查國人出國，須先申請護照，再辦理外國之簽證，
      並須事先訂妥飛機機位，購買機票，被告能順利攜子通關出國，足證早有計畫
      。且告訴人甲○○案發時遍尋二名幼子未著，曾向臺北市政府警察局大安分局
      安和派出所警員陳俊誠報備在案。倘告訴人甲○○案發時知悉或同意二名幼子
      與被告赴美，告訴人何須向警局陳報二子失蹤在案。再依常理觀之，被告隻身
      赴美留學，平日課業繁重，自顧猶有未暇，大可將嗷嗷待哺之幼子交由妻子在
      台扶養，何須攜帶渠等同赴異邦，徒增負擔，並無法為適當之教養。又二、三
      歲小孩，母語或本國語言尚在初學中，亦非上學之年齡，如何學習英文？由此
      ，可證被告係別有所圖，已極灼然。
（三）被告於檢察官偵查及原審法院審理中，皆未透露幼子之下落及當時之住處，直
      到檢方與院方諭示被告交出幼子時，被告方於開庭前日攜帶幼子返家，然其間
      仍不時阻撓母子相聚，且隨即於開庭後將幼子送至他處。被告將幼子二人移置
      於其實力支配範圍，並刻意排除告訴人之行使親權，極為明確。至事後法院判
      決子女由其監護，仍不得解免其已成立之犯罪。
（四）本件並有被告乙○○、其子彭子恆、彭得恆出入境紀錄、國人入出境日期證明
      書、普通護照入出境許可申請書等在卷可稽。
（五）修正前民法第一千零八十九條第一項規定，對於未成年子女之權利義務，除法
      律另有規定外，由父母共同行使或負擔之。又父或母對於其未成年子女均享有
      親權，不得由任何一方之意思而有所侵害，以父或母一方不法之行為，使脫離
      他方親權時，仍應負刑事上相當之罪責（最高法院二十一年上字第一五○四號
      判例意旨參照）。而所謂親權應係指對於子女身體之照護（包括住居所之指定
      權、子女之交付請求權、懲戒權、子女身分上行為之同意權及代理權等），及
      財產上之照護（包括法定代理權、同意權、子女特有及一般財產上之管理、使
      用及收益、處分權）之權利行使而言。再，刑法第二百四十一條第一項之略誘
      罪，係指對於被誘人或其他有監督權之人施用強暴、脅迫或詐術或其他不正方
      法而略取誘拐未滿二十歲之男女，使其完全脫離原來家庭及其他有監督權人，
      並置於一己實力支配之下之謂（見最高法院九十年台上字第三三○三號判決要
      旨，即本次最高法院發回要旨）。被告於八十三年六月二十六日赴美進修，臨
      行之際以長子彭子恆隨行送機，欺騙其妻甲○○，攜帶長子同行，復於八十四
      年一月二十日下午三時許，至褓姆陳蘇靜江住處，以赴醫求診為由，騙走二歲
      次子彭得恆，被告係獨斷將二名幼子攜往美國，並刻意瞞騙其妻即告訴人，主
      觀上即有使幼子二人脫離告訴人之監護，阻撓告訴人行使親權之故意。被告略
      誘犯行，彰彰甚明。
（六）綜上所述，被告所辯，屬卸責之詞，不足採信。其罪證明確，犯行洵堪認定，
      應予依法論科。
三、核被告所為，係犯刑法第二百四十一條第一項略誘未滿二十歲之男子脫離其他有
    監督權人罪。其先後多次犯行，時間接續，方法相同，且犯同一罪名之罪，顯係
    基於概括之犯意，反覆為之，應論以連續犯，並加重其刑。
四、原審未詳予研求，遽為被告無罪之判決，自嫌欠洽。檢察官上訴意旨，指摘原判
    決不當，為有理由，應由本院將原判決關於略誘部分撤銷改判。爰審酌被告之品
    行、素行、犯罪之動機、目的、情節、所生損害、犯罪後之態度及其他一切情狀
    ，乃判處如主文第二項所示之刑，以示懲儆。被告另於八十八年間因偽造文書案
    ，經法院判處有期徒刑四月，並執行完畢，有台灣高等法院檢察署刑案紀錄簡覆
    表在卷可按，本件自不宜宣告緩刑，附此說明。
五、據上論斷，應依刑事訴訟法第三百六十九條第一項前段、第三百六十四條、第二
    百九十九條第一項前段，刑法第五十六條、第二百四十一條第一項，判決如主文
    。
本案經檢察官柯麗鈴到庭執行職務。
中      華      民      國    九十    年    八      月      二十八      日
                            臺灣高等法院刑事第五庭
                                審判長法官  曾  德  水
                                      法  官  楊  貴  雄
                                      法  官  趙  功  恆
右正本證明與原本無異。
如不服本判決應於收受送達後十日內向本院提出上訴書狀，其未敘述上訴之理由者並
得於提起上訴後十日內向本院補提理由書（均須按他造當事人之人數附繕本）。
                                      書記官  孫  佩  琳
中      華      民      國    九十    年    八      月      二十八      日
附錄本案論罪科刑法條全文：
第二百四十一條第一項
略誘未滿二十歲之男女，脫離家庭或其他有監督權之人者，處一年以上七年以下有期
徒刑。


司法院資訊處製作；財團法人民間司法改革基金會備份。
